臺灣宜蘭地方法院刑事判決　　　　　　　100年度易字第189號
公　訴　人　臺灣宜蘭地方法院檢察署檢察官
被　　　告　嚴聰文
上列被告因竊盜案件，經檢察官提起公訴（100年度偵字第667號
），被告於本院審理時就被訴事實為有罪之陳述，經本院裁定行
簡式審判程序，判決如下：
    主  文
嚴聰文犯夜間侵入住宅竊盜罪，處有期徒刑柒月。
    犯罪事實
一、嚴聰文意圖為自己不法之所有，於民國99年12月26日晚間某
    時許，至宜蘭縣蘇澳鎮過港巷21號林方阿敬住處，見該處後
    門未上鎖，乃自後門侵入該處，趁林方阿敬疏未注意財物之
    際，竊取林方阿敬放置於房間抽屜內之波浪型金項鍊1條（
    重約1錢1分5厘），得手後於翌日持至天山銀樓變賣，賣得
    新台幣5,250元。嗣林方阿敬並未報警，直至宜蘭縣政府警
    察局蘇澳分局執行查贓勤務時，發現嚴聰文曾至天山銀樓典
    當物件，經通知嚴聰文到案說明，嚴聰文乃自首其竊盜犯行
    而查獲。
二、案經宜蘭縣政府警察局蘇澳分局報告台灣宜蘭地方法院檢察
    署檢察官偵查起訴。
    理  由
一、本件被告嚴聰文所犯係死刑、無期徒刑、最輕本刑為3年以
    上有期徒刑以外之罪，其於審理中就被訴事實為有罪之陳述
    ，經本院告知簡式審判程序之旨，並聽取公訴人、被告之意
    見後，依刑事訴訟法第273條之1第1項規定，裁定進行簡式
    審判程序並為審理判決，合先敘明。
二、前揭犯罪事實，迭據被告於警詢、檢察官偵訊及本院審理時
    坦承不諱，核與被害人林方阿敬於警詢時指述大致相符，並
    有宜蘭縣金銀珠寶商業同業公會原料金買進登記簿1份、行
    竊現場及金項鍊等照片共11張在卷可稽，被告犯行應堪認定
    。從而，本案事證明確，被告犯行應依法論科。
三、按刑法第2條第1項規定：「行為後法律有變更者，適用行為
    時之法律。但行為後之法律有利於行為人者，適用最有利於
    行為人之法律。」。查被告行為後，刑法第321條業於100年
    1月26日修正公布在案，於100年1月28日起生效施行。該條
    文修正前規定：「犯竊盜罪而有左列情形之一者，處6月以
    上、5年以下有期徒刑：一、『於夜間』侵入住宅或有人居
    住之建築物、船艦或隱匿其內而犯之者。二、毀越門扇、牆
    垣或其他安全設備而犯之者。三、攜帶兇器而犯之者。四、
    結夥三人以上而犯之者。五、乘火災、水災或其他災害之際
    而犯之者。六、『在車站或埠頭』而犯之者。前項之未遂犯
    罰之。」；修正後則規定：「竊盜罪而有下列情形之一者，
    處六月以上、五年以下有期徒刑，『得併科新臺幣十萬元以
    下罰金』：一、侵入住宅或有人居住之建築物、船艦或隱匿
    其內而犯之者。二、毀越門扇、牆垣或其他安全設備而犯之
    者。三、攜帶兇器而犯之者。四、結夥三人以上而犯之者。
    五、乘火災、水災或其他災害之際而犯之者。六、『在車站
    、埠頭、航空站或其他供水、陸、空公眾運輸之舟、車、航
    空機內』而犯之者。前項之未遂犯罰之。」。據上，刑法第
    321條修正後之規定，相較於修正前之規定，就本案而言，
    新法係刪除「於夜間」侵入住宅之要件，亦即於日間侵入住
    宅竊盜亦構成加重要件，及增訂得併科新台幣十萬元之處罰
    ，故如適用修正後之規定，被告就本案仍構成新法即刑法第
    321條第1項第1款之罪，且得併科上開罰金之處罰。從而，
    修正後之法律並非有利於被告，本案自應適用修正前之規定
    甚明。
四、核被告所為，係犯修正前刑法第321條第1項第1款之夜間侵
    入住宅竊盜罪。又本案被害人林方阿敬並未報警追究，係員
    警於執行查贓勤務時，發現嚴聰文曾至天山銀樓典當物件，
    經通知嚴聰文到案說明，嚴聰文乃自首其竊盜犯行而查獲，
    有被告及被害人筆錄在卷可稽，然在被告經通知到案說明主
    動供出前揭犯行前，依卷內事證尚無資料顯示，具有偵查犯
    罪職權之公務員有何確切之根據可得為合理之懷疑被告犯有
    竊盜罪，是應認被告已符合自首要件，爰依刑法第62條前段
    減輕其刑。爰審酌被告前曾有竊盜前科（於96年間曾犯竊盜
    罪，經法院判處有期徒刑6月，減為有期徒刑3月確定；又於
    99年間犯竊盜案件，經法院判處有期徒刑8月確定；上開徒
    刑現正執行中，參照台灣高等法院被告前案紀錄表），卻再
    犯本件，未見悔改，又以侵入被害人住處方式行竊，除侵害
    被害人財產權利外，並危害被害人居住安全，且迄未賠償被
    害人損失，及其坦承犯行之犯後態度、智識程度、生活狀況
    等一切情狀，量處如主文所示之刑。
據上論斷，應依刑事訴訟法第273條之1第1項、第299條第1項前
段，刑法第2條第1項前段、（100年1月26日修正前刑法）第321
條第1項第1款、第62條前段，判決如主文。
本案經檢察官陳錦雯到庭執行職務。
中    華    民    國   100    年    4     月    19    日
                  刑事第四庭法  官  陳雪玉
以上正本證明與原本無異。
如不服本判決應於收受送達後十日內向本院提出上訴書狀，並應
敘述具體理由；其未敘述上述理由者，應於上訴期間屆滿後二十
日內向本院補提理由書(均須按他造當事人之人數附繕本)「切勿
逕送上級法院」。
                            書記官  陳建宇
中    華    民    國   100    年    4     月    19    日
附錄本案論罪科刑法條：
（100年1月26日修正前）中華民國刑法第321條
（加重竊盜罪）
犯竊盜罪而有左列情形之一者，處6月以上、5年以下有期徒刑：
一  於夜間侵入住宅或有人居住之建築物、船艦或隱匿其內而犯
    之者。
二  毀越門扇、牆垣或其他安全設備而犯之者。
三  攜帶兇器而犯之者。
四  結夥三人以上而犯之者。
五  乘火災、水災或其他災害之際而犯之者。
六  在車站或埠頭而犯之者。
前項之未遂犯罰之。